【裁判字號】    99,易,1543
【裁判日期】    990723
【裁判案由】    傷害
【裁判全文】
臺灣臺北地方法院刑事判決              99年度易字第1543號
公  訴  人  臺灣臺北地方法院檢察署檢察官
被      告  乙○○
上列被告因過失傷害案件，經檢察官提起公訴（99年度偵字第64
25號），本院判決如下：
    主  文
乙○○從事業務之人，因業務上之過失傷害人，處拘役伍拾日，
如易科罰金，以新臺幣壹仟元折算壹日。
    事  實
一、乙○○係址設臺北市○○區○○路147之1號1樓「大洋有限
    公司」（下稱大洋公司）之負責人，並於該處經營販賣服飾
    品零售業務之精品門市，負責該門市建物設備及安全之管理
    與誰護，為從事業務之人。李重佑明知上址門市門口地面與
    騎樓臨接處有高度落差，且該處地面磁磚有破損、凹陷，其
    本應注意修護，並應於修護完善前，設置安全設備或警告標
    示，以防止來往行人踩踏在該地面磁磚破損凹陷且有高度落
    差處時因重心不穩滑倒之危險，且依客觀情事亦無不能注意
    之情事，詎乙○○竟疏未注意修護，復未於完成修護前，在
    門口設置安全設備或警告標示，適有丁○○於民國98年6月1
    日下午16時30分許，在該門市內購物結帳後，走出門口時，
    因左腳踩踏在上開地面磁磚破損凹陷且有高度落差之店面地
    面與騎樓臨接處，致重心不穩而滑倒在地，而受有右腰臀、
    左右腳踝、右膝及右手腕挫傷等傷害。
二、案經蔡珮瑜訴由臺灣臺北地方法院檢察署檢察官偵查起訴。
    理  由
一、程序方面：
    被告乙○○主張證人即告訴人丁○○於警詢及偵查中所為陳
    述無證據能力。經查：按刑事訴訟法第158條之3規定：「證
    人、鑑定人依法應具結而未具結者，其證言或鑑定意見，不
    得作為證據」。所謂依法應具結而未具結者，係指檢察官或
    法官依刑事訴訟法第175條規定，以證人身分傳喚被告以外
    之人（證人、告發人、告訴人、被害人、共犯或共同被告）
    到庭作證，或雖非以證人身分傳喚到庭，而於訊問調查過程
    中，轉換為證人身分為調查時，此時其等供述身分為證人，
    則檢察官、法官自應依本法第186條有關具結規定，命證人
    供前或供後具結，其陳述始符合第158條之3規定，而有證據
    能力。若檢察官或法官非以證人身分傳喚而以告發人、告訴
    人、被害人或共犯、共同被告身分傳喚到庭為訊問時，其身
    分既非證人，即與依法應具結要件不合，縱未命其具結，亦
    無違法可言。本件證人即告訴人丁○○於警詢及偵查中陳述
    ，就被告而言，固屬被告以外之人審判外陳述，然其於本院
    審理時，業經依證人身分傳喚到庭具結陳述，並予被告詰問
    機會，則本院即非不得就其於警詢及偵查中所為陳述，及於
    審判中以證人身分所為陳述，與其他案內證據資料合併斟酌
    而為取捨判斷。被告對於告訴人於審判外陳述之對質詰問權
    ，既已獲保障，亦無證據顯示告訴人審判外陳述，非出於任
    意，且告訴人於警詢陳述時，距案發時間近，較不及匿飾增
    減，其供述之外部附隨環境具有較可信之特別情況，亦為證
    明被告犯罪存否所必要，認以之作為證據為適當，因認告訴
    人於警詢及偵查中所為陳述具有證據能力。
二、認定犯罪事實所憑證據及理由：
    訊據被告固坦承其為大洋公司負責人，惟矢口否認有何業務
    過失傷害犯行，辯稱：其門口破損處沒有嚴重到讓人跌倒的
    狀況，且告訴人並非因踩踏在門口破損處而跌倒，其開店營
    業5年，期間並無人因此而滑倒云云。經查：
  (一)上開犯罪事實，業據證人即告訴人丁○○於偵查中指訴及本
    院審理時證述甚詳，並據證人即大洋公司店員丙○○、甲○
    ○於本院審理時具結證述該店門口地面與騎樓臨接處之地面
    磁磚破損情形如同編號B照片所示，與告訴人在編號A照片所
    標示位置是同一地點，A照片是近拍照片等情明確，證人丙
    ○○並證稱磁磚破損處有高度落差，在告訴人跌倒地前、後
    地面磁磚破損情形即如同上開2幀照片所示，當時其人在店
    內，聽到告訴人叫聲，其出去看到告訴人倒在店面右邊櫥窗
    前，告訴人四肢及前胸著地，趴在地上，告訴人右前臂及膝
    蓋有些許灰灰的，沒有破皮流血等語明確，是依證人丙○○
    證述情節，告訴人應係向右趴倒在地上，且依告訴人於偵查
    中提出之現場照片所示，該店門口設於面對店面之左側，店
    門右側即玻璃櫥窗，而衡諸常情踩踏在高度落差之破損凹陷
    處本極容易導致重心不穩而滑倒，益徵告訴人指述為可信。
    而告訴人因之受有右腰臀、左右腳踝、右膝及右手腕挫傷等
    傷害之事實，亦有福華中醫醫院98年11月20日出具之診斷證
    明書附卷可按，從而告訴人因上開事由致受有上揭傷害之事
    實，堪予認定。被告上開所辯，自難採言。
  (二)按刑法上之過失犯，以行為人對於結果之發生應注意並能注
    意而不注意為成立要件（最高法院26年度上字第1754號判例
    參照）。查被告在上址經營服飾品零售業務，須經由設於店
    面左側之玻璃門始能進出該店，而於玻璃門前方地面與騎樓
    臨接處有高度落差且磁磚破損凹陷等情，為被告所是認，從
    而若有人踩踏在高度落差之破損凹陷處，當有肇致重心不穩
    而滑倒造成傷害之危險，被告既為大洋公司負責人兼店長，
    其就該項危險應知之甚明；再者，被告為該店面之實際負責
    人，對於其可掌控之供顧客消費之場所及設施等情形，自負
    有維護注意義務，且因該處有高度落差及磁磚破損、凹陷之
    特殊情狀，就此特殊情狀而有之特別危險性，被告理應施以
    特別之注意義務，以防止來店之人踩踏在該有高度落差之磁
    磚破損凹陷處時因重心不穩而滑倒之危險，被告明知來店客
    人必會行經該處，被告就告訴人因自該處步出而可能招致上
    開危險，自有防範之義務；惟被告既未維護改善該處，復未
    設有任何安全設備或警告標示，以防免來店之人踩踏該處，
    因而肇致本件事故，則被告就本件事故之發生，顯有過失責
    任，且被告之過失行為與告訴人所受上開傷害之結果間顯具
    有相當因果關係，可堪認定。被告辯稱其無過失云云，並無
    足取。
  (三)綜上，本件事證明確，被告犯行洵堪認定，應依法論科。
  (四)至告訴人指稱其因本件事故並受有右大腿挫傷、大拇指挫傷
    、右側顳顎關節傷害、肩頸功能障礙、頸神經病變等傷害乙
    節，固據其提出馬偕紀念醫院98年7月17日、99年2月2日出
    具之診斷證明書、協和婦女醫院99年1月15日出具之診斷證
    明書、臺北市立聯合醫院松德院區99年4月29日出具之診斷
    證明書、國立臺灣大學醫學院附設醫院99年6月15日出具之
    診斷證明書為證。然此為被告所否認，且按刑法上之過失，
    係行為人對於構成要件之事實，按其情節，應注意並能注意
    而不注意而言，且其過失行為與結果間，在客觀上有相當因
    果關係始得成立。又所謂相當因果關係，係指依經驗法則，
    綜合行為當時所存在之一切事實，為客觀之事後審查，認為
    在一般情形下，在此環境、有此行為之同一條件，均可發生
    同一之結果者，則該條件即為發生結果之相當條件，行為與
    結果間即有相當之因果關係；反之，若在一般情形下，有此
    一條件存在，而依客觀之審查，認為不必皆發生此結果者，
    則該條件與結果並不相當，不過為偶然之事實而已，其行為
    與結果間即無相當因果關係（最高法院76年台上字第192 號
    判例參照）。查：被告於上揭時、地，因有未及時修護門口
    有高度落差之磁磚破損凹損處及未在該處設置安全設備或警
    告標示之業務上過失，致告訴人因左腳踩踏在上開地點，致
    重心不穩而滑倒在地受有右腰臀、左右腳踝、右膝及右手腕
    挫傷等傷害之事實，已如前述，而告訴人提出馬偕紀念醫院
    99年2月2日出具之診斷證明書雖記載告訴人因右側背挫傷、
    雙側踝扭傷、右側臀部挫傷、右側大拇指挫傷於98年6月13
    日、同年月16日至該醫院骨科門診求診，惟該診斷證明書所
    載傷勢，核與告訴人於事故發生後立即就診且密集連續就診
    18次之福華中醫醫院98年11月20日出具之診斷證明書記載告
    訴人係於98年6月1日至同11月20日因右腰臀、左右腳踝、右
    膝、右手腕挫傷至該醫院就診，差別在於福華中醫醫院診斷
    證明書並未記載告訴人受有大拇指挫傷之傷害，且告訴人至
    馬偕紀念醫院骨科門診時間距本件事故發生之98年6月1日，
    已逾12日以上，而告訴人受傷後立即就診且連續門診18次之
    福華中醫醫院診所證明書卻未記載被告有右大拇指挫傷之傷
    勢，是告訴人右大拇指挫傷與被告之業務過失傷害犯行，是
    否具有因果關係，即有可疑。又馬偕紀念醫院98年7月17日
    出具之診斷證明書雖記載告訴人因背部挫傷、臀部挫傷、右
    大腿挫傷於98年7月2日、同年月9日、同年月7日至該院神經
    外科就診，惟該診斷證明書所載傷勢，核與告訴人於事故發
    生後立即就診之福華中醫醫院所出具診斷證明書，差別在於
    福華中醫醫院診斷證明書並未記載告訴人受有右大腿挫傷之
    傷害，且上開馬偕紀念醫院99年2月22日出具之診斷證明書
    記載被告於98年6月13日、同年月16日至該院骨科就診時，
    亦未有告訴人受有右大腿挫傷之記載，況告訴人至馬偕紀念
    醫院神經外科就診時間距本件事故發生之98年6月1日，已逾
    1月以上，是告訴人右大腿挫傷與被告之業務過失傷害犯行
    ，是否具有因果關係，亦有可疑。再協和婦女醫院99年1月
    15日出具之診斷證明書記載告訴人於98年7月1日至99年1月
    15日，因間質性膀胱炎至該院婦產科就診18次，惟查間質性
    膀胱炎係膀胱壁慢性發炎狀況，顯非外力所能肇致，自難認
    與本件事故有相當因果關係。另國立臺灣大學醫學院附設醫
    院99年6月15日出具之診斷證明書記載告訴人因右側顳顎關
    節炎合併兩側咀嚼肌和肩頸功能障礙，於98年10月10日、99
    年1月21日、同年6月4日顎關節門診就診；臺北市立聯合醫
    院松德院區99年4月29日出具之診斷證明書雖記載告訴人因
    疑頸椎椎間盤移位，於99年1月26日及同年4月29日至該院就
    診，然查該等診斷證明書所載傷勢，核與上揭福華中醫醫院
    所出具診斷證明書所載告訴人傷勢亦有差異，差別在於福華
    中醫醫院診斷證明書並未記載告訴人受有疑頸椎椎間盤移位
    、右側顳顎關節炎合併兩側咀嚼肌和肩頸功能障礙等傷害，
    且告訴人至國立臺灣大學醫學院附設醫院、臺北市立聯合醫
    院松德院區就診時間距本件事故發生之98年6月1日，已各逾
    4月、7月以上，該等傷害與被告之業務過失傷害犯行，是否
    具有因果關係，亦顯有可疑，又向告訴人果因本件事故受有
    該等傷害，豈有於98年6月1日至同年11月20日至福華中醫醫
    院連續就診時未提及其肩頸、右側顳顎節有何不適？是告訴
    人之疑頸椎椎間盤移位、右側顳顎關節炎合併兩側咀嚼肌和
    肩頸功能障礙等傷害，與被告之業務過失傷害犯行，是否具
    有因果關係，亦有疑問。綜上，尚無證據足以推認告訴人受
    有右大腿挫傷、大拇指挫傷、右側顳顎關節傷害、肩頸功能
    障礙、頸神經病變等傷害狀態係肇因於被告之業務過失傷害
    犯行，自難認告訴人所受該等傷害與本被告之業務過失行為
    有相當因果關係。是告訴人此部分主張不足採信，併此敘明
    。
三、被告為從事業務之人，其因業務上之過失傷害人，核其所為
    ，係犯刑法第284條第2項前段之業務過失傷害罪。公訴意旨
    認應依同法第284條第1項前段之普通過失傷害罪處斷，尚有
    未洽，惟起訴事實相同，爰依法變更起訴法條。爰審酌被告
    未院確實之安全防護措施，致告訴人踩踏在該有高度落差之
    磁磚破損凹陷處而滑倒受傷，致發生告訴人身體多處挫傷，
    多次復建治療，影響告訴人健康及日後生活，及被告否認犯
    行，案發迄今，未賠償告訴人分文，亦未與告訴人達成民事
    和解等一切情狀，量處如主文所示之刑，並諭知易科罰金之
    折算標準。
據上論斷，依刑事訴訟法第284條之1、第299條第1項前段、第
300條，刑法第284條第2項前段、第41條第1項前段，刑法施行法
第1條之1，判決如主文。
本案經檢察官蔡甄漪到庭執行職務。
中    華    民    國    99    年    7     月    23    日
                        刑事第十二庭  法  官  陳慧萍
以上正本證明與原本無異。
如不服本判決應於收受送達後10日內向本院提出上訴書狀，並應
敘述具體理由；其未敘述上訴理由者，應於上訴期間屆滿後20日
內向本院補提理由書（均須按他造當事人之人數附繕本）「切勿
逕送上級法院」。
                                      書記官  黃慧怡
中    華    民    國    99    年    7     月    23    日
附錄本案論罪科刑法條全文
中華民國刑法第284條
（過失傷害罪）
因過失傷害人者，處 6 月以下有期徒刑、拘役或 5 百元以下罰
金，致重傷者，處 1 年以下有期徒刑、拘役或 5 百元以下罰金
。
從事業務之人，因業務上之過失傷害人者，處 1 年以下有期徒
刑、拘役或 1 千元以下罰金，致重傷者，處 3 年以下有期徒刑
、拘役或 2 千元以下罰金。

司法院資訊處製作；財團法人民間司法改革基金會備份。
